臺灣高等法院刑事判決
109年度原侵上訴字第12號
上  訴  人  
即  被  告  袁浩澤（原名袁誥澤）



選任辯護人  李瑀律師
上列上訴人即被告因妨害性自主案件，不服臺灣桃園地方法院10
8年度原侵訴字第8號，中華民國109年5月29日第一審判決（起訴
案號：臺灣桃園地方檢察署108年度偵字第11886號），提起上訴
，本院判決如下：
    主  文
上訴駁回。               
    事實及理由
一、經本院審理結果，認第一審以上訴人即被告甲○○犯刑法第22
    1條第1項之強制性交罪，判處有期徒刑3年6月，其認事用法
    及量刑均無不當，應予維持，除證據部分增列被告於本院準
    備程序及審理時之自白外，均引用第一審判決書記載之事實
    、證據及理由（如附件）。
二、被告上訴意旨略以：被告坦承犯行，然因被告與告訴人本 
    有長期情感基礎，驟然分手，一時衝動犯下本案，與一般純
    滿足性慾，而視被害人為宣洩之客體有所區別，犯罪情節應
    非重大，並積極謀求與被害人達成和解，犯後態度尚可，請
    求從輕量刑，應依刑法第59條減輕其刑及給予緩刑。經查：
　㈠被告主張應適用刑法第59條部分
　⒈按刑法第59條規定之酌量減輕其刑，必須犯罪另有特殊之原
    因與環境，在客觀上足以引起一般同情，認為即使宣告法定
    最低度刑，猶嫌過重者，始有其適用。此所謂法定最低度刑
    ，固然包括法定最低本刑；惟遇有其他法定減輕事由時，則
    係指適用其他法定減輕事由減輕其刑後之最低度刑而言。倘
    被告另有其他法定減輕事由，應先適用該法定減輕事由減輕
    其刑後，猶認其犯罪之情狀顯可憫恕，即使科以該減輕後之
    最低度刑仍嫌過重者，始得適用刑法第59條規定酌量減輕其
    刑（最高法院105年度台上字第2625號判決意旨參照）。
　⒉查被告雖坦承犯行，惟僅因一時衝動即對告訴人為強制性交
    之行為，犯罪時難認無何特殊之原因與環境等等，在客觀上
    亦不足以引起一般同情，而有何情堪憫恕之處，是被告請求
    本院審酌該條規定酌減其刑，核屬無據，應予以駁回。
　㈡被告主張量刑過重部分
　⒈量刑係法院就繫屬個案犯罪之整體評價，為事實審法院得依
    職權自由裁量之事項。量刑判斷當否之準據，應就判決之整
    體觀察為綜合考量，不可摭拾其中片段，遽予評斷。即就個
    案量刑審酌之情狀為整體綜合之觀察，苟係以行為人之責任
    為基礎，並已斟酌刑法第57條各款所列情狀，基於刑罰目的
    性之考量、刑事政策之取向，以及行為人刑罰感應力之衡量
    等因素為之觀察，倘其刑之量定並未逾越公平正義之精神，
    客觀上亦不生量刑畸重之裁量權濫用，自不得任意指摘為違
    法（最高法院106年度台上字第1930號判決意旨參照）。
　⒉原審已審酌被告與告訴人曾為男女朋友，其竟未能尊重告訴
    人之身體自主權，違反告訴人之性自主意願，而對告訴人為
    強制性交行為，所為實不可取。衡酌告訴人於警詢時及原審
    審理中表示：被告所為造成其心理創傷，被告更於109年4 
    月後不斷私訊其，要求見面，致其感到害怕及精神緊繃等語
    ，顯見告訴人迄今未能原諒被告所為之犯行。兼衡被告雖於
    108年11月8日與告訴人達成和解，同意賠償新臺幣（下同）
    40萬元，該和解條件為：被告應於109 年1月15日前給付10
    萬元，其餘30萬元應自109年2月起按月給付2萬元予甲○ 所
    指定之帳戶等情，然被告於原審審理中供稱：其尚未存到10
    萬元，所以其在109年4月8日前，未依約給付任何金額予告
    訴人等語，是被告直至109年4月8日前，仍未依雙方和解條
    件給付任何金額予告訴人，且於原審宣判前，被告仍僅給付
    6萬元予告訴人，亦未見被告犯後有何積極彌補其對告訴人
    所造成損害之意。惟念及被告於偵查及原審審理中均坦承犯
    罪，兼衡被告自陳高中畢業之智識程度、家庭經濟狀況小康
    、現職業為工、無其他前科紀錄等等一切情狀，量處有期徒
    刑3年6月，顯已針對刑法第57條各款情形予以衡量審酌，已
    以行為人之責任為基礎，並審酌刑法第57條各款所列情狀，
    即無偏執一端，致明顯失出失入情形，自無被告上訴所指量
    刑過重之情。
　⒊綜上，被告上訴指摘量刑過重云云，為無理由，亦應予駁回
    。
　㈢被告所受之宣告刑已逾有期徒刑2年，即與得宣告緩刑之要件
    不符，自不得宣告緩刑，併此敘明。　　　　　　　
據上論斷，應依刑事訴訟法第373條、第368條，判決如主文。
本案經檢察官林蔚宣提起公訴，檢察官卓俊吉到庭執行職務。
中　　華　　民　　國　　109 　年　　11　　月　　25　　日
                  刑事第二十一庭審判長法　官  許宗和
                                      法　官  黃惠敏
                                      法　官  章曉文
以上正本證明與原本無異。
如不服本判決，應於收受送達後20日內向本院提出上訴書狀，其
未敘述上訴之理由者並得於提起上訴後20日內向本院補提理由書
（均須按他造當事人之人數附繕本）「切勿逕送上級法院」。
                                      書記官  陳媖如
中　　華　　民　　國　　109 　年　　11　　月　　27　　日
附錄本案論罪科刑法條
中華民國刑法第221條
對於男女以強暴、脅迫、恐嚇、催眠術或其他違反其意願之方法
而為性交者，處3年以上10年以下有期徒刑。
前項之未遂犯罰之。